臺灣高等法院民事判決
109年度上易字第1300號
上  訴  人  林淑卿    住○○市○○區○○里○○街00巷0號                           0樓
訴訟代理人  郭佩君律師                        
被  上訴人  陳如意  

上列當事人間請求損害賠償事件，上訴人對於中華民國109年7月
31日臺灣桃園地方法院107年度重訴字第510號第一審判決提起上
訴，本院於110年1月20日言詞辯論終結，判決如下：
    主      文
原判決關於命上訴人給付部分及該部分假執行之宣告，均廢棄。
上開廢棄部分，被上訴人在第一審之訴及假執行之聲請均駁回。
其餘上訴駁回。
第二審訴訟費用由上訴人負擔。 
    事實及理由
一、被上訴人主張：伊於民國105 年9 月25日經由原審共同被告
    信義房屋股份有限公司（下稱信義公司）居間介紹，與上訴
    人訂定不動產買賣契約（下稱買賣契約），以買賣價金新臺
    幣（下同） 888 萬元，向其購買桃園市○○區○○路00○00號「
    長春藤社區」（下稱系爭社區），其中之88號4 樓建物及坐
    落土地（下稱A房地 ）暨地下2層編號31停車位（下稱B2車
    位，與A房地下合稱系爭不動產），詎伊於107 年2 月12日
    收受桃園市政府建築管理處（下稱建管處）之桃建拆字第10
    70007596號函文（下稱建管處函文），通知系爭社區增建地
    下2層停車場使用係屬違章建築，應自行拆除等語，方知上
    訴人及信義公司之業務員即訴外人王信雄、許由德在締約過
    程中，共同隱匿B2車位所在之地下2層為應拆除之違章建築
    ，將B2車位所在位置記載為地下1層，致伊誤信B2車位具有
    產權，而受有停車位價金之損失，上訴人因而受有前開價金
    之利益，應與信義公司就此負不真正連帶責任等語。爰依民
    法第179 條、第227 條第1 項之規定，求為擇一有利命上訴
    人給付48萬8000元，及自起訴狀繕本送達翌日即107 年11月
    11日起算法定遲延利息之判決。原審判命上訴人、信義公司
    各給付被上訴人48萬8000元，及上訴人自107 年11月11日、
    信義公司自同年10月30日起算之法定遲延利息，如任一人已
    為給付，另一人於同額範圍內免給付義務（被上訴人、信義
    房屋及原審共同原告楊肅懿，就原審判決其等敗訴部分，均
    未據上訴，非本院審理範圍，不予贅述）。並為答辯聲明：
    上訴駁回。 
二、上訴人則以：伊於101 年12月9 日向訴外人黃宗德、黃暉雅
     購買系爭不動產後，隨即分別於102 年1 月11日出租予他
    人，租約各於104 年7 月31日及105 年1 月10日屆至，伊未
    曾入住，自始不知系爭社區地下2層均屬違章建築，伊於105
     年間委託信義公司銷售系爭不動產，被上訴人有意購買，
    於105年9 月25日簽訂買賣契約時，信義公司業務員王信雄
    向伊表示，為使不動產說明書之內容與謄本或使用執照等相
    關文件所示一致，請伊於信義房屋買賣仲介一般委託書（下
    稱仲介委託書）上停車位位置由B2更改為B1，並以附件裝訂
    於買賣契約書後，伊非專業人士，無法知悉系爭社區地下2
    層為違章建築，因信任信義公司專業而配合更改，未曾隱匿
    ，亦無任何可歸責事由，被上訴人於購買前已親至現場查看
    ，明知瑕疵仍願購買，伊不負瑕疵擔保責任。又買賣契約第
    9 條第6 項已約定：「違章建築物部分：…若在交屋後被通
    知須拆除（或被拆除）時，則由買方自行負擔風險」，本件
    係於交屋後之107 年2 月12日始經通知系爭社區地下2層係
    違章建築，應由被上訴人自負風險等語，資為抗辯。並上訴
    聲明：㈠原判決不利於上訴人之部分均廢棄；㈡上開廢棄部分
    ，被上訴人在第一審之訴及假執行之聲請均駁回。
三、查，被上訴人於105 年9 月25日經信義公司居間介紹向上訴
    人購買系爭不動產，買賣價金為888 萬元，被上訴人於107 
    年2 月12日收受建管處函文，通知其B2車位所在之系爭社區
    地下第2層停車場使用係屬違章建築，應自行拆除等情，為
    兩造所不爭執，復有買賣契約、建管處函文可據（見原審卷
    ㈠第37至56頁），堪信為真實。 
四、被上訴人依民法第179 條、第227 條第1 項之規定，請求上
    訴人給付48萬8000元，並與信義房屋就前開給付負不真正連
    帶責任，是否有據?　　　
　㈠按因可歸責於債務人之事由，致為不完全給付者，債權人得
    依關於給付遲延或給付不能之規定行使其權利；因不完全給
    付而生前項以外之損害者，債權人並得請求賠償；民法第22
    7條第1項、第2項定有明文。又出賣人就其交付之買賣標的
    物有應負擔保責任之瑕疵，且因可歸責於出賣人之事由所致
    者，則出賣人除負物之瑕疵擔保責任外，同時構成不完全給
    付之債務不履行責任（最高法院94年度台上字第1112號判決
    意旨參照）。經查：
　⒈被上訴人於105 年9 月25日經信義公司居間介紹向上訴人購
    買系爭不動產，買賣價金為888 萬元，被上訴人於107 年2 
    月12日收受建管處函文，通知B2車位所在之系爭社區地下2
    層停車場使用係屬違章建築，應自行拆除，已如前述；觀諸
    仲介委託書上停車位位置記載為「B1」，於產權部分則勾選
    「無獨立權狀，登記於共有部分建號9600」（見原審卷㈠第2
    4頁），買賣契約第1條關於買賣標的物「停車位事項」，亦
    記載「含停車位1個、位置在地下1層」等語（見原審卷㈠第3
    9頁），前開約定之內容，與被上訴人買受之B2車位位置為
    地下2層，亦無產權之情形，已有不符，且仲介委託書第2條
    亦載有「以上價格含車位價款」等語（見原審卷㈠第24頁）
    ，足見被上訴人給付之價金，係包含車位價款在內，則上訴
    人交付被上訴人之B2車位所在系爭社區地下2層停車場使用
    ，屬違章建築，並經建管處通知應自行拆除，顯與契約約定
    內容及效用不符，自屬不完全給付；故被上訴人主張上訴人
    應負不完全給付之債務不履行責任，並請求其賠償減損之價
    值，即屬正當。
　⒉上訴人雖抗辯伊因信任信義公司專業，因此配合於仲介委託
    書上停車位位置由B2更改為B1，伊非專業人士，無法知悉地
    下2層為違章建築，未曾隱匿，亦無任何可歸責事由，被上
    訴人於購買前已親至現場查看，明知瑕疵仍願購買，伊不負
    損害賠償責任云云。惟B2車位位置之系爭社區地下2層停車
    場使用，係屬違章建築，並經建管處通知應自行拆除，上訴
    人於出售系爭不動產予被上訴人時，未告知該社區地下2層
    停車場使用係違建，為上訴人所不爭執（見本院卷第89頁）
    ，是無論被上訴人於購買前是否已親至現場查看，其顯亦無
    從獲悉B2車位位置之系爭社區地下2層停車場使用係屬違章
    建築，而一般人於購置不動產時，若知悉為違章建築，衡情
    將影響其交易意願，進而造成交易價值減損，被上訴人給付
    之價金既已包含B2車位價款在內，上訴人交付之B2車位
　　與契約約定內容及效用不符，即係不完全給付，其就有何不
    可歸責於己之事由，亦未舉證證明，自無從解免其責；故上
    訴人前開抗辯，並不可取。　　
　⒊上訴人雖又抗辯買賣契約第9 條第6 項已約定：「違章建築
    物部分：…若在交屋後被通知須拆除（或被拆除）時，則由
    買方自行負擔風險」，本件係於交屋後之107 年2 月12日才
    被通知地下2層係違章建築，應由被上訴人自負風險云云；
    然觀諸買賣契約第1條關於買賣標的物「增建違建事項」，
    係記載「含已增建（外推）之違章建築物，區域位置為『陽
    台加窗』」等語（見原審卷㈠第39頁），已載明買賣標的關於
    違章建築之位置為「陽台加窗」部分，而依買賣契約第9 條
    第6 項約定內容以觀，應係指於買賣契約訂定時，就已確知
    之前開違章建築部分，約定買賣雙方應負擔之風險，顯與本
    件買賣契約訂定時，被上訴人對於B2車位位置之系爭社區地
    下2層停車場使用係屬違章建築並不知情，且上訴人亦未告
    知之情形，不相符合；況若兩造間有免除上訴人此部分物之
    瑕疵擔保責任之意，就此重要事項，豈有未於買賣契約載明
    以確保責任歸屬之理；是依買賣契約第9 條第6 項之約定，
    無從推認被上訴人應就B2車位所在地下二層停車場使用，係
    屬違章建築部分自負風險，上訴人仍無從解免其責；故上訴
    人前開抗辯，亦不可取。
　㈡又被上訴人主張上訴人應負不完全給付責任，係屬正當，業如前述；而兩造於原審合意由法院指定估價之鑑定單位（見原審卷㈡第210頁），經原審囑託正聯國際不動產估價師聯合事務所（下稱鑑定單位）進行估價，並作成估價報告（見原審外放之估價報告）；觀諸前開估價報告係由估價師針對勘估標的進行產權、一般因素、區域因素、個別因素、不動產市場現況及勘估標的，依最有效使用情況下，及估價師專業意見分析後，採用比較法及收益法第二種估價方法進行評估，其結論係略以：「合法車位如為地下一層價格為118萬5000 元，地下二層價差約10萬元，故得出地下二層合法車位為108萬5000 元；非合法車位以車位使用權利價格與一般車位價格比例求得B2車位比較價格為60萬8000 元，收益價格為58萬5000 元，再以比較價格50％、收益價格50％的權重加權平均，得出B2車位價格為59萬7000元」等語（見原審外放之估價報告第45頁），兩造對於鑑定單位以買賣時之車位市價進行估價乙情，亦無意見（見本院卷第89頁），則兩造已於原審合意由法院指定鑑定單位，經法院指定之鑑定單位其估價師，本其專業所估定買賣時系爭社區車位之價格、價格減損率各情，客觀上應屬適當公允，自得採為裁判基礎。準此，本件社區之合法車位如為地下1層，其價格為108萬5000 元，B2車位為非合法車位，其價格為59萬7000 元，是被上訴人主張B2車位價格較合法車位減損48萬8000元（108 萬5000元－59萬7000 元＝48萬8000元），並依民法227 條第1 項規定，請求上訴人賠償之，尚非無憑。 
  ㈢另不真正連帶債務係謂數債務人具有同一目的，本於各別   
   之發生原因，對債權人各負全部給付之義務，因債務人中一
　  人為給付，他債務人即應同免其責任之債務（最高法院101 
　  年度台上字第367 號判決參照）。故不真正連帶債務人中之
　  一人所為之清償，如已滿足債權之全部，即應發生絕對清償
　  效力，債權人不得再向他債務人請求清償。承前所述，被上
    訴人請求上訴人賠償48萬8000 元，固非無憑；然原審係判
    命上訴人、信義公司各給付被上訴人48萬8000元本息，如任
    一人已為給付，另一人於同額範圍內免給付義務，而信義房
    屋於原審判決後，已給付被上訴人48萬8000元本息，為兩造
    所不爭執（見本院卷第100頁），則上訴人在信義房屋前開
    給付範圍內免給付之義務，被上訴人即不得再向上訴人請求
    給付前開金額。　　
五、從而，被上訴人依民法第227 條第1項之規定，請求上訴人
    給付48萬8000元，及自107 年11月11日起至清償日止，按年
    息百分之5計算之利息，上訴人、信義房屋並就前開給付負
    不真正連帶責任，固屬正當；然信義房屋於原審判決後，業
    給付被上訴人48萬8000元本息，上訴人在信義房屋前開給付
    範圍內免給付之義務，被上訴人不得再向上訴人請求給付前
    開金額；是原審未及審酌前情，判命上訴人給付本息部分，
    已有未洽，上訴論旨指摘原判決此部分不當，求予廢棄改判
    ，為有理由，爰由本院廢棄改判如主文第二項所示。至原審
    判命上訴人與信義房屋負不真正連帶責任部分，所為上訴人
    敗訴之判決，經核並無不合，上訴意旨指摘原判決此部分不
    當，求予廢棄改判，為無理由，應駁回此部分之上訴。又按
    各當事人一部勝訴、一部敗訴者，其訴訟費用，由法院酌量
    情形，命兩造以比例分擔或命一造負擔，或命兩造各自負擔
    其支出之訴訟費用，民事訴訟法第79條定有明文。本院審酌
    上訴人與信義房屋就原審判命給付部分應負不真正連帶責任
    ，上訴人係因信義房屋於原審判決後已為給付，而免給付之
    義務，故本院認訴訟費用仍以命上訴人一造負擔為適當，併
    此敘明。
六、本件事證已臻明確，兩造其餘之攻擊或防禦方法及所用之證
    據，經本院斟酌後，認為均不足以影響本判決之結果，爰不
    逐一論列，附此敘明。
七、據上論結，本件上訴為一部有理由、一部無理由，依民事訴
    訟法第449條第1項、第450條、第79條，判決如主文。　
中　　華　　民　　國　　110 　年　　2 　　月　　9 　　日
              民事第十四庭  
                  審判長法  官  蔡和憲
                        法  官  湯千慧 
                        法  官  邱靜琪 
正本係照原本作成。
不得上訴。
中　　華　　民　　國　　110 　年　　2 　　月　　9 　　日

                        書記官  張淨卿